【裁判字號】    97,訴,434
【裁判日期】    970829
【裁判案由】    給付貨款
【裁判全文】
臺灣彰化地方法院民事判決  97年度訴字第434號
原      告  乙○○
被      告  甲○○
訴訟代理人  鄭秀珠律師
上列當事人間請求給付貨款事件，本院於民國97年8 月20日言詞
辯論終結，判決如下：
    主      文
被告應給付原告新臺幣陸拾玖萬伍仟伍佰拾元，及自民國九十
七年五月一日起至清償日止，按年息百分之五計算之利息。
訴訟費用新臺幣柒仟陸佰元由被告負擔。
本判決於原告以新臺幣貳拾萬貳仟元為被告供擔保後，得假執
行；但被告以新臺幣陸拾玖萬伍仟伍佰拾元預供擔保後，得免
為假執行。
    事實及理由
壹、程序方面：
    按訴狀送達後，原告不得將原訴變更或追加他訴，但請求之
    基礎事實同一、擴張或減縮應受判決事項之聲明者，不在此
    限，民事訴訟法第255 條第2 款、第3 款定有明文。本件原
    告起訴訴之聲明第1 項原係：被告應給付原告新臺幣（下同
    ）60萬元，及自支付命令送達之翌日起至清償日止，按年息
    百分之5 計算之利息。嗣於起訴狀送達被告後，於民國97年
    8 月20日本院言詞辯論期日以書狀及言詞將訴之聲明第1 項
    變更為：被告應給付原告695,530 元，及自支付命令送達之
    翌日起至清償日止，按年息百分之5 計算之利息。核屬擴張
    應受判決事項之聲明，且請求之基礎事實均為被告所積欠原
    告之貨款，基礎社會事實同一，與上開規定相符，應予准許
    。
貳、實體方面：
一、原告主張：被告自90年間起開始向原告採購荖葉，交易往來
    之付款尚稱正常，詎自95年9 月4 日開始積欠貨款，迄96年
    10月1 日止共積欠原告695,530 元（下稱系爭貨款）尚未清
    償，此有應收帳款明細及經貨運行簽收之出貨單可證明；原
    告屢向被告催討，被告雖曾承諾於97年1 月5 日清償，但並
    未按期清償，為此，爰請求被告給付買賣之貨款等語。並聲
    明：(1)被告應給付原告695,530 元，及自支付命令送達之翌
    日起至清償日止，按年息百分之5 計算之利息。(2)原告願供
    擔保，請准宣告假執行。(3)訴訟費用由被告負擔。
二、被告則以：
    對於原告所提出之應收帳款明細表所載內容、金額及原告主
    張自支付命令送達翌日起依法定利率計算利息無意見，對於
    原告所提出之應收帳款明細表、出貨單、岡東交通有限公司
    托運單之形式及實質真正不爭執，但被告目前沒有能力付款
    等語，資為抗辯。並聲明：(1)原告之訴及假執行之聲請均駁
    回。(2)訴訟費用由原告負擔。(3)如受不利益之判決，被告願
    供擔保，請准免為假執行之宣告。
三、得心證之理由：
  (一)查本件原告主張之上揭事實，業據其提出應收帳款明細表、
    本票及出貨單影本為憑，復為被告所自認，堪認為真實。
  (二)按稱買賣者，謂當事人約定一方移轉財產權於他方，他方支
    付價金之契約。又買受人對於出賣人，有交付約定價金及受
    領標的物之義務。且買賣標的物與其價金之交付，除法律另
    有規定或契約另有訂定或另有習慣外，應同時為之，民法第
    348 條第1 項、第367 條、第369 條分別定有明文。本件兩
    造間因買賣荖葉，被告尚積欠原告貨款695,530 元未清償，
    且原告前已定期催告被告清償之事實既已經確定如上，則原
    告依買賣之法律關係，訴請被告應給付原告695,530 元，及
    自支付命令送達之翌日即97年5 月1 日起至清償日止，按年
    息百分之5 計算之利息，洵屬有據，為有理由，應予准許。
四、兩造均陳明願供擔保聲請宣告假執行或免為假執行，經核於
    法均無不合，爰分別酌定相當擔保金額宣告之。
五、本件事證已臻明確，兩造其餘主張及舉證，經本院審酌後認
    與判決結果無影響，爰不另一一論述，附此敘明。
六、訴訟費用負擔之依據：民事訴訟法第78條。
中    華    民    國    97    年    8     月    29    日
                  民事第二庭  法  官  吳永梁
以上正本係照原本作成。
如對判決上訴，應於判決送達後20日內向本院提出上訴狀。
中    華    民    國    97    年    9     月     1    日
                              書記官  陳美敏


司法院資訊處製作；財團法人民間司法改革基金會備份。
